臺灣臺北地方法院刑事判決　　　　　　　 94年度易字第315號
公　訴　人　臺灣臺北地方法院檢察署檢察官
被　　　告　甲○○
選任辯護人　陳啟昌律師
上列被告因偽造文書等案件，經檢察官聲請簡易判決處刑（93年
度偵字第9188號、94年度偵字第1120號），本院認不宜簡易判決
處刑改而依通常程序審理（94簡字第372 號）後，因被告於準備
程序中就犯罪事實為有罪之陳述，經本院合議庭裁定由受命法官
獨任進行簡式審判程序審理，本院判決如下：
    主  文
甲○○連續意圖為自己不法之所有，以詐術使人將本人之物交付
，處有期徒刑肆月，如易科罰金，以參佰元折算壹日，緩刑貳年
。
    事  實
一、甲○○原係址設台北市○○路59號泰安產物保險股份有限公
    司（下稱泰安產保公司）承保科批改股之專員，負責火災保
    險加、退保之批改、製單及電腦輸入業務，因消費、理財觀
    念錯誤，工作收入不敷所需，明知為不實之事項，竟意圖為
    自己不法所有之概括犯意，自民國89年3月起至91年5月止（
    起訴書誤載為89年4 月起至90年11月止），連續多次利用其
    業務上辦理加、退保及製作批單之機會，於泰安保險公司之
    電腦紀錄中竄改保戶資料、在所掌管之火災保險單上偽造不
    實批單以辦理退保，或以重複辦理退保或計算錯誤之退保費
    方式，足生損害於泰安保險公司，並以此為詐騙方式，使泰
    安保險公司誤以為客戶欲辦理退保或公司應給付較高額之退
    保費而陷於錯誤，給付退保費予甲○○代為受領或匯入甲○
    ○竄改之帳戶內，共計詐得款項新台幣（下同）623,172元
    。嗣泰安保險公司於91年9月間進行業務抽檢時察覺有異，
    始悉上情。
二、案經泰安保險公司訴由臺北市政府警察局中正第一分局報告
    臺灣臺北地方法院檢察署檢察官偵查聲請簡易判決處刑。
    理  由
一、上揭事實，業據被告甲○○於偵訊及本院審理中坦承不諱，
    核與告訴代理人即泰安保險公司法務專員郭玲伊、趙傳芬於
    警詢（見93年度偵字第9188號卷第5-6 頁）、偵訊（見同偵
    卷第31、43頁）指述之情節相符。而被告就此已與泰安保險
    公司達成民事和解，同意賠償60萬元等情，亦有協議書、支
    票各1紙在卷可佐（見同偵卷第61-65頁）。此外，復有泰安
    保險公司人事資料表、工作職掌表、91年5 月16日（91）總
    人通第040 號總經理室通報、員工離職申請書、火災保險單
    批改申請書、支票及侵占退保費案件彙整表等件（見同偵卷
    第15-25 頁）在卷可稽，足見被告之自白核與事實相符。是
    本件事證明確，被告犯行堪以認定，應依法論科。
二、按在紙上或物品上之文字、符號，依習慣或特約，足以為表
    示其用意之證明者，關於本章之罪，以文書論；以錄音、錄
    影或電磁記錄藉機器或電腦之處理所顯示之聲音、影像或符
    號，足以為表示其用意之證明者，亦同，刑法第220條第1項
    、第2 項分別定有明文。是電磁記錄雖為無體物，仍為偽造
    文書罪之客體。本件被告於泰安保險公司之電腦紀錄中竄改
    保戶資料、在所掌管之火災保險單上偽造不實批單以辦理退
    保，或以重複辦理退保或計算錯誤之退保費方式而製作之電
    磁紀錄，已足以表示應退費給保戶用意之證明，即屬刑法第
    220條第2項之準文書。是核被告所為，係犯刑法第216 條、
    第215條、第220條之行使業務上登載不實文書罪及同法第33
    9條第1項之詐欺取財罪。被告於業務上作成之文書登載不實
    後復持以行使，其登載不實之低度行為，應為其後行使之之
    高度行為所吸收，不另論罪。而被告先後多次行使業務上登
    載不實文書、詐欺取財罪之行為，時間密接，方法相同，所
    犯復係犯罪構成要件相同之罪，顯均係基於概括犯意反覆為
    之，應依連續犯規定均論以一罪，並依法加重其刑。又被告
    行使業務上登載不實文書之目的，在於向泰安保險公司詐取
    財物，所犯行使業務上登載不實文書罪、詐欺取財罪間，有
    方法目的之牽連關係，依刑法第55條後段之規定，應從較重
    之詐欺取財罪處斷。爰審酌被告係因消費、理財觀念錯誤，
    工作收入不敷所需，始為本件犯行之動機、手段及目的，而
    向泰安保險公司詐欺取得623,172 元之款項，造成泰安保險
    公司之損害非輕，且已於事後與該公司達成和解，並賠償60
    萬元之款項，取得泰安保險公司之諒解而撤回告訴（此有撤
    回告訴狀1 紙在卷可稽，見同偵卷第60頁），以及犯罪後於
    偵訊與本院審理中均能坦承犯行，顯有悔意之態度等一切情
    狀，量處如主文所示之刑，並諭知易科罰金之折算標準。末
    查，被告前未曾受有期徒刑以上刑之宣告，此有臺灣高等法
    院被告全國前案紀錄表1 紙附卷可憑，經此偵查、審判之過
    程後，被告當知所警惕而無再犯之虞，本院綜核各種情狀，
    認上開刑之宣告，已足警惕被告改過遷善，因認所宣告之刑
    ，以暫不執行為適當，爰併予諭知緩刑2年，以啟自新。
據上論斷，應依刑事訴訟法第273條之1第1項、第299條第1 項前
段，刑法第216條、第215條、第220條第2項、第339條第1項、第
55 條、第41條第1項前段、第74條第1款，罰金罰鍰提高標準條
例第1條前段、第2條，判決如主文。
本案經檢察官蕭斌志到庭執行職務。
中　　華　　民　　國　　94　　年　　5 　　月　　18　　日
　　　　　　　　　刑事第七庭    法　官　林孟皇
以上正本證明與原本無異。
如不服本判決，應於判決送達後10日內，向本院提出上訴狀。
      　　　　　　　　　　　　　書記官　陳豪達
中　　華　　民　　國　　94　　年　　5 　　月　　18　　日
附錄本案論罪科刑法條全文：
中華民國刑法第215條（業務上文書登載不實罪）
從事業務之人，明知為不實之事項，而登載於其業務上作成之文
書，足以生損害於公眾或他人者，處三年以下有期徒刑、拘役或
五百元以下罰金。
中華民國刑法第216條（行使偽造變造或登載不實之文書罪）
行使第二百十條至第二百十五條之文書者，依偽造、變造文書或
登載不實事項或使登載不實事項之規定處斷。
中華民國刑法第220條
在紙上或物品上之文字、符號、圖畫、照像，依習慣或特約，足
以為表示其用意之證明者，關於本章及本章以外各罪，以文書論
。
錄音、錄影或電磁紀錄，藉機器或電腦之處理所顯示之聲音、影
像或符號，足以為表示其用意之證明者，亦同。
稱電磁紀錄，指以電子、磁性或其他無法以人之知覺直接認識之
方式所製成之紀錄，而供電腦處理之用者。
中華民國刑法第339條（普通詐欺罪）
意圖為自己或第三人不法之所有，以詐術使人將本人或第三人之
物交付者，處五年以下有期徒刑、拘役或科或併科一千元以下罰
金。
以前項方法得財產上不法之利益或使第三人得之者，亦同。
前二項之未遂犯罰之。
